臺灣臺北地方法院民事判決　　　　　　　94年度訴字第3271號
　　原　　　告　乙○○
　　訴訟代理人　廖姵涵律師
　　被　　　告　中國信託商業銀行股份有限公司
　　法定代理人　丙○○
　　訴訟代理人　丁○○
　　　　　　　　甲○○
上開當事人間請求返還不當得利等事件，本院於中華民國94年9
月14日言詞辯論終結，判決如下：
    主      文
原告之訴及假執行之聲請均駁回。
訴訟費用由原告負擔。
    事實及理由
甲、程序方面：
　　按訴狀送達後，原告不得將原訴變更或追加他訴，但請求之
    基礎事實同一者，不在此限，民事訴訟法第255條第1項第2
    款定有明文。原告起訴請求被告返還不當得利後，復於民國
    94 年8月30日具狀追加民法第184條第1項前段侵權行為損害
    賠償請求權為訴訟標的，核其請求之基礎事實同一，應予准
    許。
乙、實體方面：
  一原告起訴主張：其自85年間起，向訴外人卓哲毅借用玉山證
    券城中分公司（原為永利證券）之帳戶；嗣訴外人卓哲毅因
    負債遭被告聲請強制執行，經本院93年度執字第42112號清
    償債務強制執行事件扣押上開帳戶中之股票，原告經營業員
    告知時，曾向被告表示該帳戶內之股票為原告所有，惟被告
    置之不理，仍向法院聲請拍賣，並領取拍賣股票所得之新台
    幣（下同）3,098,892元，原告因而受有損害。訴外人卓哲
    毅雖為名義上之所有權人，然僅具有推定之效力，任何人均
    可舉證推翻其推定之效力；被告誤為拍賣原告之股票，其領
    取拍賣所得款項即無法律上原因，自應依不當得利之規定返
    還其價額及利息。另被告疏未查證在先，知悉股票所有權有
    爭議時，仍故意聲請拍賣股票，亦應依民法第184條第1項前
    段規定負侵權行為損害賠償責任。爰提出聲明書、匯款購買
    股票之資金證明及股東會通知書等影本為證，聲明請求：被
    告應返還原告3,098, 892元及自起訴狀繕本送達翌日起至清
    償日止，起按週年利率5％計算之利息，並願供擔保請准宣
    告假執行。
  二被告則辯稱：其本於執行名義聲請強制執行訴外人卓哲毅之
    股票債權，經本院依權利外觀認股票屬訴外人卓哲毅所有而
    予拍賣，被告受領價款係因訴外人卓哲毅之清償，縱然原告
    為股票所有人，其損害係因強制執行而喪失所有權，非基於
    同一原因事實，故被告並無不當得利。另原告與訴外人卓哲
    毅之內部關係非第三人所能知悉，不得對抗善意第三人，被
    告無法由原告之主張認定股票非訴外人卓哲毅所有，並無故
    意或過失不法侵害他人權利之行為等語。爰聲明駁回原告之
    訴，若受不利判決，願供擔保免為假執行。
  三關於訴外人卓哲毅因被告聲請強制執行，經本院93年度執字
    第42112號清償債務強制執行事件於93年11月22日扣押訴外
    人卓哲毅對玉山綜合證券股份有限公司城中分公司之股票債
    權，玉山綜合證券股份有限公司城中分公司於93年11月30日
    函復扣押之股票數額後，本院於94年1月6日委請中央信託局
    股份有限公司代為拍賣扣押之股票，中央信託局股份有限公
    司則於94年2月17日將拍賣所得款項3,098,892元解來本院，
    該款項業據被告於94年4月7日及8日領取等情，兩造並不爭
    執，且經調閱本院93年度執字第42112號清償債務強制執行
    事件全卷，查核屬實。
  四原告雖主張：訴外人卓哲毅於玉山綜合證券股份有限公司城
    中分公司帳戶中之股票為原告所有，被告聲請拍賣領款，係
    無法律上之原因而受利益，致原告受有損害，故被告應返還
    不當得利，另被告明知前述股票之所有權有爭議，仍故意聲
    請拍賣領款，亦應負侵權行為損害賠償責任等語，然查：
    (一)被告係持為執行名義之債權憑證，依法聲請強制執行訴外
      人卓哲毅對玉山綜合證券股份有限公司城中分公司之股票
      債權。本院依強制執行法第116條第1項規定，以命令禁止
      訴外人卓哲毅處分，並禁止玉山綜合證券股份有限公司城
      中分公司交付，嗣玉山綜合證券股份有限公司城中分公司
      既未依強制執行法第119條第1項規定聲明異議，且函復已
      依命令扣押股票數額若干，則本院將其陳報之股票數額委
      請中央信託局股份有限公司代為拍賣解款，於法均無不合
      。從而被告領取依前開強制執行程序拍賣所得之款項，難
      謂係無法律上之原因而受利益。故原告主張被告應返還不
      當得利，並無理由。
    (二)再者，前開股票既存於訴外人卓哲毅之帳戶中，玉山綜合
      證券股份有限公司城中分公司又未聲明不承認訴外人卓哲
      毅對其有股票債權，則認定前開股票屬訴外人卓哲毅所有
      ，即為常態。原告主張其就該股票有足以排除強制執行之
      權利，自應依強制執行法第15條之規定，提起異議之訴確
      認之；而在有確定之判決前，被告辯稱其無法由原告之主
      張認定股票非訴外人卓哲毅所有等語，即非無據。故原告
      主張被告因故意或過失，不法聲請拍賣原告之股票，而應
      負侵權行為損害賠償責任等情，亦無理由。
  五綜上所述，原告之請求均無理由，不應准許，其假執行之聲
    請應併予駁回。本件事證業已明確，兩造其餘主張陳述及所
    提之證據，經本院審酌後，認均不足以影響本判決之結果，
    均毋庸再予論述，附此敘明。
  六依民事訴訟法第78條，判決如主文。
中　　華　　民　　國　　94　　年　　9　　月　　21　　日
                        臺灣臺北地方法院民事第四庭
                                  法  官  林玲玉
以上正本係照原本作成。
如對本判決上訴，須於判決送達後20日內向本院提出上訴狀。
中　　華　　民　　國　　94　　年　　9　　月　　21　　日
                                  書記官  江虹儀
